【裁判字號】    95,交聲,1281
【裁判日期】    950825
【裁判案由】    交管條例聲異
【裁判全文】
臺灣板橋地方法院交通事件裁定        95年度交聲字第1281號
原處分機關  交通部公路總局臺北區監理所
異  議  人
即受處分人  甲○○
                      4樓
上列受處分人即異議人因違反道路交通管理處罰條例案件，對於
交通部公路總局臺北區監理所於民國95年4 月13日以北監自裁字
裁40-A00000000號所為之處分（原舉發案號：臺北市○○○○○
道公路警察局95年2 月15日北市警交大字第A00000000 號），聲
明異議，本院裁定如下：
    主  文
異議駁回。
    理  由
一、原處分意旨略以：異議人即受處分人陳彩鶯於民國（下同）
    95年1 月28日凌晨2 時39分許，駕駛車牌號碼3839-JV 號自
    用小客車，在基隆高架道路國科大上方（往南）處，經臺北
    市政府警察局交通警察大隊執勤員警舉發「行車限速40公里
    ，經測時速62公里，超速22公里，滿20公里以上」之違規，
    並移送原處分機關交通部公路總局臺北區監理所，經原處分
    機關於95年4 月13日依道路交通管理處罰條例第40條第1 項
    及第85條第2 項之規定裁處異議人即受處分人新臺幣（下同
    ）1900元，並依同條例第63條第1 項第1 款（裁決書漏引第
    1 款）記違規點數1 點，罰鍰限於95年5 月28日前繳納，並
    註明上開罰鍰逾期不繳納之處分。
二、聲明異議意旨略以：伊曾於95年3 月16日委託友人攜帶伊所
    有之駕照、身分證及印章至監理所表達要押駕照折抵罰款，
    但承辦人員只給伊一張收文條，並表示將寄裁決書給伊，但
    一直未能收到，於95年6 月9 日伊到監理所查詢，仍表示回
    家等裁決書。嗣於95年6 月20日伊突然收到監理所來文表示
    已逾期需註銷駕照，本案從頭到尾伊都有積極處理，並未蓄
    意不予理會，可能因工作忙碌，漏接到來函，但也都有主動
    與監理所查詢，造成逾期，實非本意，為此提出異議，請求
    撤銷原處分云云。
三、按受處分人，不服道路交通管理處罰條例第8 條主管機關所
    為之處罰，得於接到裁決書之翌日起20日內，向管轄地方法
    院聲明異議；又交通法庭認聲明異議不合法律上之程式或其
    異議權已經喪失者，應以裁定駁回之，道路交通管理處罰條
    例第87條第1 項、道路交通案件處理辦法第19條前段分別定
    有明文。故受處分人自應於上開規定之期間內向法院聲明異
    議，倘受處分人逾期異議，即於法不合，法院自應裁定駁回
    。次按道路交通管理處罰條例所規定之罰鍰、吊銷駕駛執照
    之裁罰，依94年2 月5 日公布，自95年2 月5 日施行之政罰
    法第1 條、第2 條規定，係屬行政罰，而非刑罰。次按行政
    罰法第1 條、第5 條分別規定：「違反行政法上義務而受罰
    鍰、沒入或其他種類行政罰之處罰時，適用本法。但其他法
    律有特別規定者，從其規定」、「行為後法律或自治條例有
    變更者，適用行政機關最初裁處時之法律或自治條例。但裁
    處前之法律或自治條例有利於受處罰者，適用最有利於受處
    罰者之規定」，而道路交通管理處罰條例本身並未設有法律
    變更比較之規定，依該條例所屬之行政罰之性質，自應適用
    前開行政罰法第5 條有關法律變更比較之規定，而該條所規
    定之新舊法比較，係以行為時及行政機關最初裁處時之法律
    有變更為前提。查本件異議人違規之行為時係「95年1 月28
    日」，而原處分機關之裁處時為「95年4 月13日」，參以道
    路交通管理處罰條例第40條及第85條雖係於94年12月28日修
    正公布，自「95年7 月1 日」施行，可知異議人上開違規行
    為時及原處分機關裁處時，均係於新法施行前所為，本件自
    無比較新舊法之問題，而應適用原處分機關裁處時之法律之
    道路交通管理處罰條例論處，合先敘明。
五、經查：
（一）次按逕行舉發違反道路交通管理事件，經汽車所有人依通
      知單之應到案日期前到案，並告知違規駕駛人姓名、身分
      證統一編號及住址者，處罰機關應即另行通知違規駕駛人
      到案依法處理。又處理違反道路交通管理事件，有關文書
      送達之程序，依行政程序法之規定；送達，有不能：（一
      ）向應受送達人之住居所、事務所、營業所或就業處所為
      之，（二）如不獲會晤應受送達人時，得將文書付與有辨
      別事理能力之同居人、受僱人或應送達處所之接收郵件人
      員之情形者，得將文書寄存送達地之地方自治或警察機關
      ，並作送達通知書2 份，1 份黏貼於應受送達人住居所、
      事務所、營業所或其就業處所門首，另1 份交由鄰居轉交
      或置於該送達處所信箱或其他適當位置，以為送達。前項
      情形，由郵政機關為送達者，得將文書寄存於送達地之郵
      政機關。寄存機關自收受寄存文書之日起，應保存3 個月
      ，違反道路交通管理事件統一裁罰基準及處理細則第5 條
      、行政程序法第74條分別定有明文。
（二）本件舉發機關經逕行舉發之車主因為事實上之違規行為人
      ，是經異議人委託友人及申請人鄭晴優於應到案日期即95
      年3 月16日前往原處分機關辦理歸責於駕駛人之事宜，並
      由申請人鄭晴優陳報違規駕駛人之郵寄住址為：「中和市
      ○○路○段312 巷45弄43之3 號」等情，此分別有交通部
      公路總局收文條及交通部公路總局台北區監理所受理民眾
      歸責駕駛人（易處開立裁決書）紀錄單各1 紙附卷可稽（
      參本院卷第7 頁及第10頁反面）。
（三）異議人即受處分人雖辯稱其並未收受前開裁決書云云。然
      查，本件違規後，於應到案日期，因已得知違規駕駛人，
      原處分機關於95年4 月13日為北監自裁字裁40-A00000000
      號裁決書後，逕依交通部公路總局台北區監理所受理民眾
      歸責駕駛人（易處開立裁決書）紀錄單其上所載之郵寄住
      址及本件異議人之戶籍地皆為：「中和市○○路○段312
      巷45弄43之3 號」將上開裁決書寄送，因未獲會晤受送達
      人亦無受領之同居人、受雇人或應受送達處所接收郵件人
      員，是原處分機關逕依違反道路交通管理事件統一裁罰基
      準及處理細則第5 條及行政程序法第74條規定，將上揭裁
      決書於95年4 月21日寄存於送達地之郵政機關（中和中山
      路郵局，其地址為中和市○○路○段362 號），依法完成
      寄存送達在案，此有一次裁決書查詢報表及交通部公路總
      局臺北區監理所送達證書各1 紙附卷可稽（參本院卷第10
      頁），是揆諸上揭說明，該郵件已依法完成寄存送達，本
      件寄存送達合法。揆諸前開說明，上開寄存送達程序，依
      法並無不合，是本件裁決書路已合法送達於異議人即受處
      分人，發生送達之效力，是異議人至遲應於95年5 月11日
      提出聲明異議，縱有如異議人申訴書上所載，其於95年6
      月9 日有向原處分機關查詢，亦顯已逾法定異議期間甚多
      。從而，原處分機關依95年7 月1 日修正施行前之道路交
      通管理處罰條例第40條第1 項及同條第85條第2 項規定，
      裁處異議人即受處分人罰鍰1900元，並依同條例第63條第
      1 項記違規點數1 點，並於裁決書中載明逾期不繳納罰鍰
      之處分，核無違誤。本件異議為無理由，應予駁回。
六、依道路交通管理處罰條例第87條第2 項、道路交通案件處理
    辦法第19條，裁定如主文。
中    華    民    國    95    年    8     月    25    日
                  交通法庭           法  官  吳幸娥
以上正本證明與原本無異
如不服本裁定應於送達後5日內向本院提出抗告狀
                                     書記官  田世杰
中    華    民    國    95    年    8     月    25    日


司法院資訊處製作；財團法人民間司法改革基金會備份。
